【裁判字號】    97,上易,588
【裁判日期】    980224
【裁判案由】    侵權行為損害賠償
【裁判全文】
臺灣高等法院民事判決                 97年度上易字第588號
上  訴  人  乙○○
被上訴人    眾智企業有限公司
法定代理人  甲○○
上列當事人間侵權行為損害賠償事件，上訴人對於中華民國97年
5月23日臺灣臺北地方法院97年度訴字第715號第一審判決，一部
提起上訴，本院於98年2月10日言詞辯論終結，判決如下：
    主  文
原判決所命上訴人給付關於新台幣肆萬捌仟伍佰貳拾伍元及自民
國96年11月30日起至清償日止，按年息5％計算之利息部分，及
該部分假執行之宣告，暨訴訟費用（除確定部分外）之裁判均廢
棄。
前開廢棄部分，被上訴人在第一審之訴及其假執行之聲請均駁回
。
其餘上訴駁回。
第一、二審訴訟費用，除確定部分外，由上訴人負擔五分之四，
餘由被上訴人負擔。
    事實及理由
一、被上訴人起訴主張：上訴人前為伊僱用之業務員，負責維修
    伊出租予客戶之影印機及向客戶收取影印費等業務。詎上訴
    人在任職期間，連續向如原審判決附表一所示之客戶收取影
    印費、碳粉費等費用計新台幣（下同）35,550元卻未繳回。
    又上訴人向伊請領NEO上熱1組價值900元、NEO PRINT組
    件6,000元、NEO FAX組件6,000元、NEO鐵粉2,800元、
    NEO FAX組件6,000元、NEO鐵粉2,800元（計24,500元）
    卻未用於伊出租予客戶之影印機上，而將之侵占入己。又上
    訴人於任職期間，違背職務，竟自行設立采翼企業有限公司
    （下稱采翼公司）且以采翼公司名義連續向伊之客戶報價，
    致伊之客戶與上訴人另訂影印機租賃合約，伊因而受有營業
    損失402,000元。爰依侵權行為之法律關係，求為命上訴人
    應給付伊462,050元，及自民民國95年2月24日起至清償日止
    ，按年息5％計算之利息，並願供擔保請准宣告假執行之判
    決（原審判決命上訴人賠償上開侵占款及物品共36,450元
    本息部分，及駁回被上訴人就上開至物品計23,600元、
    營業損失21萬元本息請求之部分，因兩造分別未聲明不服而
    告確定，以下不贅述）。
二、上訴人則以：伊願意賠償被上訴人帳款35,550元、NEO上熱
    1組900元。惟關於與被上訴人原有客戶另訂新租賃契約部分
    ，實際上只有住商新生、住商捷運、住商七樓，此三家客戶
    與伊訂約，原審判命伊應賠償被上訴人之營業損失192,000
    元，並未扣除成本、耗材之支出，此賠償金額咸屬過高等語
    ，資為抗辯，求為命駁回被上訴人之訴。
三、原審判決被上訴人一部敗訴、一部勝訴，即判命上訴人應給
    付被上訴人228,450元（即未繳回之35,550元、NEO上熱1組
    900元、營業損失192,000元）及其中35,550元自95年4月25
    日起，其中192,900元自96年11月30日起，均至清償日止，
    按年息5％計算之利息，並諭知得假執行，另駁回被上訴人
    其餘之訴及假執行之聲請。
    上訴人就其敗訴部分（即營業損失部分），聲明不服，其上
    訴聲明：(一)原判決關於命上訴人給付192,000元本息部分廢
    棄。(二)上開廢棄部分，被上訴人在第一審之訴駁回。
    被上訴人之答辯聲明：上訴駁回。
四、按「因故意或過失，不法侵害他人之權利者，負損害賠償責
    任。故意以背於善良風俗之方法，加損害於他人者亦同」，
    民法第184條第1項定有明文。本件被上訴人主張上訴人原為
    伊僱用之業務員，負責維修伊出租予客戶之影印機及向客戶
    收取影印費等業務，詎上訴人於任職期間，違背職務，以其
    所設采翼公司名義連續向伊原有之客戶報價，致伊之客戶「
    住商新生」、「住商捷運」、「住商七樓」與上訴人另訂影
    印機租賃合約，伊受有營業損失等情，為上訴人所不爭執，
    另上訴人因上開行為犯侵占及背信罪，亦經台灣台北地方法
    院檢察署以95年偵字第18742號提起公訴，經原審以96年度
    易字第552號判處應執行有期徒刑7月，得易科罰金在案，有
    上開刑事判決及該刑事卷宗影本在卷可參（刑事判決見附民
    卷10頁至13頁），自堪信為真實。是被上訴人依侵權行為之
    法律關係，請求上訴人應負損害賠償責任，於法有據。
五、被上訴人雖主張受有營業損失192,000元云云，惟據被上訴
    人所述「『住商新生』的零件及耗材統計是附表二（見本院
    卷37頁到42頁）每月租金9,000元，一年耗材零件損失29,30
    5元，每年淨利約78,695元（000000-00000），『住商捷運
    』及『住商七樓』每月租金各3,500元，耗材及零件損失一
    年約9,610元（本院卷31頁到36頁），每家店每年的淨利32,
    390元（00000-0000）」（見本院卷52頁），復有其提出「
    住商新生」、「住商捷運」、「住商七樓」三家商店一年之
    零件及耗材統計資料為證，足可採信。準此，被上訴人將影
    印機承租予此三家商店，一年可獲得之營業淨利為143,475
    元（計算式：78,695元＋32,390元＋32,390元＝143,475元
    ）。故被上訴人得請求之營業損失為143,475元本息，其逾
    此部分之請求即48,525元本息（192,000元－143,475元＝
    48,525元），因與其所陳述者不符，且無其他積極證據可資
    證明其受有此部分營業損失，即不應准許。
六、從而，被上訴人依侵權行為之法律關係，請求上訴人應給付
    營業損失143,475元，及自96年11月30日起（刑事附帶民事
    起訴狀繕本於96年11月19日寄存於台北市政府警察局中山分
    局長春路派出所，經10日生送達效力，送達回證見附民卷9
    頁）均至清償日止，按年息5％計算之利息，應予准許，其
    逾此部分之請求，及已失附麗之假執行聲請，均不應准許。
    原審就超過上開應准許部分，為上訴人敗訴之判決，並依職
    權為假執行宣告，自有未洽。上訴意旨就此部分指摘原判決
    不當，求予廢棄，為有理由，爰由本院改判如主文第二項所
    示。至於上開應准許部分，原審判命上訴人如數給付，並依
    職權為假執行宣告，核無違誤，上訴意旨，就此部分指摘原
    判決不當，求予廢棄，為無理由，應駁回此部分之上訴。
七、本件事證已臻明確，兩造其餘攻擊防禦方法及立論之證據資
    料，均經本院審酌後，對判決結果不生影響，爰無庸逐一論
    述，併此敘明。
八、據上論結，本件上訴為一部有理由，一部無理由，依民事訴
    訟法第450條、第449條第1項、第79條但書，判決如主文。
中    華    民    國    98    年     2    月    24    日
                    民事第十六庭
                        審判長法  官   劉靜嫻
                              法  官   湯美玉
                              法  官   呂淑玲
正本係照原本作成。
不得上訴。
中    華    民    國    98    年     2    月    24    日
                              書記官  明祖全


司法院資訊處製作；財團法人民間司法改革基金會備份。
